臺灣高等法院高雄分院刑事判決　　　　　　　　　　九十一年度上訴字第二九二號
　　上　訴　人　台灣高雄地方法院檢察署檢察官
　　被　　　告　乙○○
　　指定辯護人義務辯護人　黃順天律師
右上訴人因被告偽造有價證券等案件，不服臺灣高雄地方法院九十年度訴字第二０一
四號中華民國九十一年十一月二十一日第一審判決（起訴案號：臺灣高雄地方法院檢
察署八十九年度偵緝字第一九五七號），提起上訴，本院判決如左：
      主  文
上訴駁回。
      理  由
一、公訴意旨略以：被告意圖為自己不法之所有，於民國（下同）八十三年一月十五
    日，在台北市某處，竊取甲○○所有支票一本及印章一顆，得手後，復意圖供行
    使之用，以甲○○名義，偽填面額新台幣（下同）三十萬元之支票一張，旋持交
    予楊瑞昌供抵付欠款用。因認被告另犯有刑法第三百二十條第一項竊盜及同法第
    二百零一條之偽造有價證券罪嫌。
二、公訴人認被告涉犯上開竊盜、偽造有價證券罪嫌，係以告訴人甲○○之指訴，及
    證人楊瑞昌之證述為論據。訊據被告堅決否認有何竊盜、偽造有價證券之犯行，
    辯稱：當初其與甲○○係男女朋友關係，其係為做生意而經甲○○之同意以其名
    義一同前往銀行申請支票使用，甲○○有同意伊以甲○○之名義使用支票，支票
    亦係由甲○○陪伊到銀行領取，總共開出去五十八張，開出去的五十五張支票不
    管有沒有兌現都有拿回來，只有三張未繳回銀行，後來係因雙方分手，甲○○找
    不到伊採提出告訴等語。
三、按犯罪事實應依證據認定之，無證據不得推定其犯罪事實，刑事訴訟法第一百五
    十四條定有明文。又告訴人之告訴，係以使被告受刑事訴追為目的，是其陳述是
    否與事實相符，仍應調查其他證據以資審認。再者，刑法之竊盜罪，係竊取他人
    所持有之物為成立要件，偽造有價證券，亦以無權簽發之人冒用他人名義簽發為
    要件，如行為人基於本人之授權或其他原因有權簽發者，即非偽造，此有最高法
    院十九年上字第一六七三號、五十三年台上字第一八一０號判例可資參照。
四、經查：
 (一)告訴人甲○○於本院調查時陳稱：其與被告前此係男女朋友關係，申請取得之支
   票及簽發支票之印章都寄放在被告那裡等語。經於本院調查時詢以：「何以在檢
   察官偵查中說是失竊？」，告訴人甲○○陳稱：狀子是一位退休書記官幫我寫的
   。那時我不瞭解何謂竊盜，事實上第一本支票及印章都是我寄放在被告那裡等語
   （見本院卷第五十一頁第五行、倒數第一行、第五十二頁），嗣於本院審理時亦
   結證稱：「（被告有用你的名義一起去向銀行申請支票？）有，是供公司使用，
   是被告開的公司使用。」、「是我們一起去申請的，票一起去領的，票都是被告
   在開」、「八十二年底到八十三年初，幾個月的時間住在一起，好像是一、二月
   份時離開，離開時沒有把支票及印章收回來」等語，經檢察詰問時亦證稱：「（
   被告當初向你提申請支票時，有說要領幾本？）沒有說領幾本、他說開公司、做
   工程用等語（見本院卷第九三頁、九四頁）。足徵簽發支票所用之印章及領得之
   支票均係告訴人甲○○交給被告使用無訛。
(二)告訴人甲○○於檢察官偵查中固指稱：我因很忙，才將支票及印章放在箱子內，他
  即偷走我支票及印章，並偽造面額三十萬元之支票，至事後銀行退票通知我才知道
  他拿走等語（見偵查卷第十四頁背面），惟其於原審法院審理又稱：「（是否認識
  被告？）是，我們以前是同居男女朋友」、「（以前有無同意被告以你的名義申請
  支票供被告使用？）有，是我們二人都有使用」、「（你的支票簿平常由何人保管
  ？）被告。支票申請下來時我正打算搬走，該支票自申請下來後我從未使用過。我
  本來同意申請支票是因為我也要使用，但申請下來後因為我當時沒有用到，所以就
  一直寄放在被告那裡保管」、「（申請第一本支票時有無聲明只借被告使用第一本
  ？）沒有。因為當時我沒有預想到將來還會有第二本、第三本。被告開出系爭三十
  萬元支票一事我不知情，如果我當時知情我想我會同意他使用該張支票」、「（申
  請支票的目的既然是為了二人共同使用，所以不反對被告繼續使用第二、第三本？
  ）答：是」等語（見原審卷第三七頁以下）。告訴人宋桂關於簽發支票之印章究係
  被告所竊取，抑或其先前所交付而於分手時未索回，所述不一，則其於檢察官偵查
  中指訴被告竊取印章云云，即有可疑。參以當時其領得之支票係為供被告經營公司
  之用，而簽發支票又須使用在銀行開戶之印鑑章，否則所簽發之支票必遭付款銀行
  以印鑑不符退票觀之，應以其於原審及本院審理時所述，印章係其交被告持有為可
  信，其於偵查中所述與常情不符，難採為被告不利之認定。
(三)被告所簽發交楊瑞昌所執之支票，其發票日係八十三年五月十三日，票號ＰＤ00
  00000號，面額為三十萬元，此經本院向台灣宜蘭地方法院調取該院八十四年
  度宜簡字第一二四號給付票款案全卷查閱無訛。證人楊瑞昌於檢察官偵查中證稱：
  八十四年二月初他拿一張親自開的支票給我，隔一個月他拿一張甲○○的支票給我
  ，日期是八十四年五月等語（見八十四年度偵字第一０三八八號卷第十五頁）。依
  證人楊瑞昌所證，被告應係於八十四年三月間簽發以告訴人甲○○為發票人之前揭
  支票向楊瑞昌週轉現金無訛，而告訴人甲○○係於八十三年二、三始離開被告已如
  前述，因之，如係在三月間與被告分手，系爭支票顯然在其與被告分手前領得無訛
  。則告訴人甲○○指稱不知情云云，即非無疑。又告訴人甲○○於原審及本院調查
  時雖均陳稱：其不知被告領有第二、三本支票云云。惟告訴人甲○○於與被告分手
  後，迄未向被告表示禁止其再以其名義領用及簽發支票，此為告訴人甲○○所不爭
  之事實。參以其於原審及本院所證有同意被告以其名義領用支票供被告使用，不反
  對被告繼續使用第二、三本支票，及於分手時迄未將印章索回，亦未表示終止授權
  等情觀之，被告應係在被告授權下簽發系爭支票無訛，被告右揭所辯應堪採信。簽
  發支票之印章既係告訴人甲○○交給被告保管，即與刑法上竊盜罪係竊取本人管領
  支配中之財物為犯罪成立要件不合，又告訴人甲○○既已授權被告得以其名義簽發
  支票，則被告即非無權簽發，是此部分亦與偽造有價證券係以無權簽發為要件不符
  。此外，本院亦查無其他確切之證據足以證明被告有公訴人所指竊盜及偽造有價證
  券之罪嫌，被告被訴此部分罪嫌自屬不能證明。
(四)公訴人雖認此部分與經原判決論罪科刑之業務上登載不實、逃漏稅捐部分有方法結
  果之牽連關係，為裁判上一罪關係等語。惟被告偽造以杜明一為請領名義人之請領
  工資表，驗製發以杜一明為所得扣繳人之各類所得扣繳憑單，據以逃漏稅之行為，
  核與其被訴竊取告訴人甲○○之印章、支票及偽造有價證券之罪嫌，在客觀上難謂
  有何方法結果之牽連關係，原審因而就此部分另為被告無罪之諭知。經核與法並無
  不合，檢察官循告訴人甲○○之請求聲明上訴，指摘原判決此部分不當，為無理由
  ，應予駁回。
五、被告所犯業務上登載不實、違反稅捐稽徵法、商業會計法部分業經原審判決確定
    ，故不另論列。
據上論結，應依刑事訴訟法第三百六十八條，判決如主文。
本案經檢察官林應華到庭執行職務。
中    華    民    國     九十一     年       五       月    三十      日
                              臺灣高等法院高雄分院刑事第四庭
                                  審判長法官  蕭權閔
                                        法官﹖﹖﹖﹖﹖﹖
                                        法官  李嘉興
右正本證明與原本無異。
檢察官如不服本判決應於收受本判決後十日內向本院提出上訴書狀，其未述上訴理
由者，並得於提起上訴後十日內向本院補提理由書狀（均須按他造當事人之人數附繕
本)「切勿逕送上級法院」。
                                      書記官  呂素珍
中    華    民    國     九十一     年       六       月        三      日
                                                                        Ｑ
